【裁判字號】    89,台上,8042
【裁判日期】    891229
【裁判案由】    誣告
【裁判全文】
最高法院刑事判決                              八十九年度台上字第八○四二號
    上訴人  乙○○
    被  告  甲○○
            丁○○
            丙○○
右上訴人因自訴被告等誣告案件，不服台灣高等法院中華民國八十七年九月二十八日
第二審判決（八十七年度上訴字第四二五八號，自訴案號：台灣台北地方法院八十六
年度自字第二一八號），提起上訴，本院判決如左：
    主  文
上訴駁回。
    理  由
按刑事訴訟法第三百七十七條規定：上訴於第三審法院，非以判決違背法令為理由，
不得為之。是提起第三審上訴，應以原判決違背法令為理由，係屬法定要件；且必須
依據卷內資料為具體之指摘，並足據以辨認原判決已具備違背法令之形式，始屬相當
。如未依據卷內資料具體指摘，或對法文意涵有所誤解，而徒憑己見任意指摘原判決
見解不當者，俱難認為已具備違背法令之形式，應認其上訴為違背法律上之程式。又
若所指摘事項僅屬訴訟程序上之瑕疵，於判決結果無影響者，依同法第三百八十條規
定，亦應從程序上予以駁回。本件原判決以上訴人乙○○在第一審自訴意旨略稱：被
告甲○○、丁○○、丙○○意圖上訴人受刑事處分，於民國八十三年十一月二十九日
，在台北市共同捏造上訴人向甲○○佯稱「其法院關係良好，可代為取回（甲○○涉
犯違反麻醉藥品管理條例案件）扣案證物，且可代為擺平官司，但需活動費（新台幣
，下同）五百萬元」「否則甲○○會死得很慘」等事實，而聯合（向台灣台北地方法
院檢察署檢察官）誣訴舉發上訴人詐欺等情，認被告三人共同涉犯刑法第一百六十九
條第一項誣告罪嫌云云；但經審理結果，認上訴人曾以被告三人於台灣台北地方法院
檢察署八十四年度偵字第一○一五、一七七七九號上訴人涉犯詐欺案件偵查中（該署
分該二案號偵查前，先以八十三年度他字第三○八七號辦理）為證人時，為不實之結
證，供稱上訴人說其（與）法院關係良好，可代為取回扣案證物，且代為擺平官司，
需活動費五百萬元等語，而告發（上訴人誤為告訴）被告三人涉犯刑法第一百六十八
條之偽證罪嫌，但經檢察官偵查結果，認被告丁○○、丙○○二人於上開八十三年度
他字第三○八七號案檢察官偵查中（含八十三年十一月二十九日之偵查），並未言及
上訴人上開詐取活動費情事，而被告甲○○雖於該偵查中證稱上訴人有上開向伊詐取
活動費五百萬元等語，但認其所稱有據屬實，因認被告等三人尚無偽證犯行，而於八
十五年五月三十日以八十五年度偵字第一○九四、三八六七號予以不起訴處分；另認
上訴人確有向甲○○詐取上開活動費五百萬元犯行，以八十四年度偵字第一○一五、
一七七七九號起訴（嗣經判決有罪確定），有各該不起訴處分書及起訴書在卷可稽。
本件上訴人於八十六年三月七日自訴被告等三人於八十三年十一月二十九日共同捏造
上訴人向甲○○佯稱可取回扣案證物，代為擺平官司，需活動費五百萬元等事實，而
聯合向台灣台北地方法院檢察署誣訴舉發上訴人詐欺，涉犯誣告罪嫌等情，與上訴人
上開向該署告發被告等三人涉犯偽證罪嫌之案件，乃屬前後兩案被告同一、被告發及
自訴之犯罪事實相同之同一案件，雖上訴人前後所指之罪名不同，並不得謂非同一案
件，前案既經檢察官偵查終結，後案自不得再行自訴（本院四十九年度台上字第三一
五號判例參照）；乃上訴人又提起自訴，應諭知不受理。因而維持第一審諭知本件自
訴不受理之判決，駁回上訴人在第二審之上訴，並不經言詞辯論為之。從形式上觀察
，尚無違背法令之情形存在。上訴人上訴意旨略稱：(一)關於被告甲○○在台灣台北地
方法院檢察署八十三年度他字第三○八七號不實結證之偽證部分，上訴人並未告訴，
檢察官亦未受理；原判決誤認上開不起訴處分書包括該八十三年度他字第三○八七號
案件偵查中之結證，屬同一案件，將上訴人之自訴諭知不受理，尚屬適用法則不當。
(二)上訴人於第一審請求傳訊證人施榮章、涂淑宜、劉煥中、林金華、林伊君、林伊芬
等人，以證明上訴人被訴詐取活動費一事純屬冤枉；另聲請搜索被告丁○○、甲○○
之住居處所，及命被告等提出上訴人詐取活動費之錄音帶，俾查明被告等誣陷上訴人
之不法勾串行為；原審未予調查，復未說明不予調查之理由，亦有查證未盡及理由欠
備之違法。(三)偽證罪與誣告罪，乃犯罪構成要件截然不同之兩罪，顯非同一案件；上
訴人並未曾就被告等三人上開誣告罪行為告訴，自得提起該誣告罪之自訴，原審認屬
同一案件，不得再對該誣告罪自訴，所持之法律見解不無可議。經查，上訴意旨(一)並
未依據卷內訴訟資料指摘，上訴意旨(三)純屬上訴人對於刑事訴訟法第三百二十三條第
一項所謂「同一案件」之意涵，有所誤解，且昧於本院四十九年台上字第三一五號判
例意旨，徒憑己見，任意指摘原判決法律見解不當，俱不足據以辨認原判決已具備其
所指違背法令之形式。又原審既認本件係自訴人不得提起自訴而提起，應諭知不受理
之判決，則原審縱未依上訴人之聲請傳訊證人施榮章等人及搜索被告丁○○、甲○○
住居處所，並命被告等提出上訴人涉及詐取活動費之錄音帶，及未於判決理由說明何
以不予調查之理由，亦顯然於判決結果無影響，依刑事訴訟法第三百八十條規定，上
訴意旨(二)亦非適法之第三審上訴理由。綜上所述，依首開說明，應將本件上訴從程序
上予以駁回。
據上論結，應依刑事訴訟法第三百九十五條前段，判決如主文。
中      華      民      國    八十九    年     十二     月    二十九    日
                              最高法院刑事第九庭
                                  審判長法官  曾  有  田
                                        法官  陳  宗  鎮
                                        法官  劉  介  民
                                        法官  魏  新  和
                                        法官  孫  增  同
      右正本證明與原本無異
                                              書  記  官
中      華      民      國     九十     年      一      月      三      日


司法院資訊處製作；財團法人民間司法改革基金會備份。
